# 母子公司间逆流交易抵销未实现内部销售损益的分摊

提问人：liufscat 时间：2014-08-23 21:12:44
CAS33应用指南（ 2014 ）要求，母子公司间逆流交易抵销的未实现内部销售损益，应在归属于母公司所有者与归属于少数股东之间分摊。即从整个实体角度，少数股东享有的未实现内部销售损益与母公司处理方式相同——都未实现。示例——母子公司间逆流交易的抵销：假设P公司出资 70 万元与另一股东（出资 30 万元）新设S公司，P公司持有S公司70%的股权，形成控制。S公司当年以 1000元将成本为 600 元的货物销售给P公司，当年P公司和S公司仅有这一笔业务。P公司将取得的货物作为存货，至资产负债表日仍未对外出售该存货。P公司企业所得税率为25%，S公司企业所得税率为15%，S公司增值税率为17%。 个别报表分别确认 P公司个别报表S公司个别报表 1 、分别确认投资与设立Dr.长期股权按投资 70W Cr.银行存款 70WDr.银行存款 100W Cr.实收资本100W2、分别确认销售与采购Dr.存货 1000 应交税费-VAT-进项税 170 Cr.应付账款 1170Dr.应收账款1170 Cr.主营业务收入 1000 应交税费-VAT-销项税 170 Dr.主营业务成本 600 Cr.存货 600 Dr.所得税费用-当期 60 Cr.应交税费-应交企业所得税 60 净利润--净利润=营业收入1000-营业成本600-所得税费用60 （=400×15%）=340合并抵销及调整1.1、抵销长投与资本、收益与分配：模拟权益法后抵销（或1.2）Dr.长期股权按投资 238 【340×70%】 Cr.投资收益 238 Dr.实收资本 100W 盈余公积 34 【340×10%】 未分配利润-年末 306 【340×90%】 Cr.长期股权按投资 70W+238 少数股东权益 30W+102 Dr.投资收益 238 少数股东损益102 【340×30%】 Cr.未分配利润-提取盈余公积 34 -年末 3061.2、抵销长投与资本、收益与分配：成本法直接抵销Dr.实收资本 100W 盈余公积 34 Cr.长期股权按投资 70W 少数股东权益 30W 未分配利润-提取盈余公积 34 Dr.少数股东损益 102 Cr.少数股东权益 1022 、抵销内部交易未实现损益Dr.主营业务收入 1000 Cr.主营业务成本600 存货 400 Dr.应付账款 1170 Cr.应收账款 11703 、逆流交易中包含的未实现内部销售损益进行分摊Dr.少数股东权益 120 【400×30%】 Cr.少数股东损益 120 （少数股东作为实体的一部分，内部销售损益也未实现） 4 、确认抵销内部未实现损益的递延所得税影响Dr.递延所得税资产 100 【400×25%】 Cr.所得税费用-递延 100 （存货的账面价值为 600 ，计税基础为 1000 。由于存货由P公司持有，将来在P公司的纳税申报表上抵扣，故应使用对外出售时预期适用的税率，即P公司的税率25%） 5 、逆流交易中递延所得税的影响进行分摊Dr.少数股东损益 30 【100×30%】 Cr.少数股东权益30 （少数股东作为实体的一部分，分享递延所得税的影响） 6 、抵销现金流量Dr.吸收投资收到的现金70W Cr. 投资支付的现金70W抵销及调整后的结果往来：+1170-1170 = 0【即合并报表不存在内部往来】 存货：+1000-600-400 = 0【即合并报表上的存货仍为S公司原成本】 收入：+1000-1000 = 0【即合并报表视同未发生销售及采购交易】 成本：+600-600 = 0【即合并报表视同未发生销售及采购交易】 归属于母公司所有者的净利润：P公司净利润 0 （=+238-238）+S公司净利润 340 （=1000-600-60）-内部销售未实现损益的抵销 400 （=+1000-600）+内部销售的递延所得税影响100-内部销售中实现的少数股东损益-18（+102-120）-递延所得税中实现的少数股东损益30 = 28【内部交易本身不产生损益，即影响净利润 0 ；但S公司纳税母公司承担60×70%，即影响净利润-42；合并报表层面确认递延所得税资产母公司享有100×70%，即影响净利润 70 】 少数股东损益：+102-120+30 = 12【内部交易本身不产生损益，即影响净利润 0 ；但S公司纳税少数股东承担60×30%，即影响净利润-18；合并报表层面确认递延所得税资产少数股东享有100×30%，即影响净利润 30 】结论若不考虑所得税的影响，则归属于母公司所有者的净利润和少数股东损益均为零。 若母子公司所得税率相同，则归属于母公司所有者的净利润和少数股东损益同样均为零。 此例中之所以会产生正的利润，原因在于当所得税率不同时，存货权属转移带来的超额所得税收益：销售方缴税 60 （=400×15%），合并报表冲减所得税费用 100 （确认的递延所得税资产=400×25%）。

回答人：chenyiwei
有一点建议：正是因为“由于存货由P公司持有，将来在P公司的纳税申报表上抵扣，故应使用对外出售时预期适用的税率，即P公司的税率25%”，所以这部分递延所得税的确认金额完全由归属于P公司股东的权益和损益承担，不分摊给少数股东。这与合并报表层面与未实现损益相关的递延所得税的确认影响需根据内部买方法人的适用税率和税务状况来确认在逻辑上是一致的。

提问人：liubin988513 时间：2014-08-24 10:45:39
从低所得税税率往高所得税税率卖，怎么还产生超额所得税收益了？先逆流再卖给外部与直接外部出售，应该是前者大于后者【对外销售价格-内部销售价格】×10%
您计算的这个不是存货转移导致的收益，说白了就是个时间差，即这块存货没有卖出去，导致所得税费用先缴纳了，增大了存货的抵扣计税基础，暂时没有体现，买了个待抵扣的成本，即税率差10%×毛利400=40，少数股东=40×30%=12万。

回答人：chenyiwei
须注意： 1 、该抵销不涉及任何一方的当期所得税费用，而当期所得税费用是体现在内部卖方的； 2 、此处讨论的递延所得税强调的是未来的经济利益流入或流出合并集团。节税或增税效应将来体现于内部买方。